【裁判字號】    98,易,68
【裁判日期】    980331
【裁判案由】    竊盜
【裁判全文】
臺灣雲林地方法院刑事判決                98年度易字第68號
公  訴  人  臺灣雲林地方法院檢察署檢察官
被      告  乙○
                    （現於臺灣雲林看守所羈押中）
上列被告因竊盜案件，經檢察官提起公訴（97年度偵字第971 號
、第544 號），本院判決如下：
    主  文
乙○共同犯竊盜罪，累犯，處有期徒刑肆月。又共同犯竊盜罪，
累犯，處有期徒伍月，未扣案之鑰匙壹支沒收之。又共同犯刑法
第三百二十一條第一項第一、二款之竊盜罪，累犯，處有期徒刑
捌月。應執行有期徒刑壹年肆月，未扣案之鑰匙壹支沒收之。
    事  實
一、乙○前因恐嚇案件，經本院以95年度六簡字第439 號判決判
    處有期徒刑6 月確定，於民國96年5 月29日易科罰金執行完
    畢（構成累犯）。詎其猶不知悛悔，竟於下列時、地，分別
    與林家俊（另案偵辦）共同基於意圖為自己不法所有之犯意
    聯絡，先後為下列竊盜犯行：
  (一)其與林家俊於96年10月間某日，共乘乙○所有車牌號碼不詳
    之機車行經雲林縣斗六市區○道路旁時，見甲○○使用之車
    牌號碼6999-SX 號自用小客車停放在該處，且車門未上鎖，
    即共同基於意圖為自己不法所有之犯意聯絡，由林家俊在一
    旁把風，乙○則打開車門進入車內，竊取甲○○所有之之現
    金新臺幣（下同）1,000 元、土地銀行金融卡（卡號：0000
    000000000000號）1 張得手。嗣竊取之現金1, 000元由乙○
    與林家俊平分花用，金融卡1 張則由林家俊保管。
  (二)其與林家俊於96年10月16日凌晨1 、2 時許，共乘乙○所有
    車牌號碼不詳之機車行經雲林縣斗南鎮○○路13號前時，見
    丁○○所有之車牌號碼M3K-883 號重型機車停放在該處，即
    共同基於意圖為自己不法所有之犯意聯絡，由乙○在一旁把
    風，林家俊則持其所有之鑰匙1 支（未扣案）為工具，竊取
    該重型機車得手。
  (三)其與林家俊共同基於意圖為自己不法所有之犯意聯絡，於96
    年10月25日凌晨2 、3 時許之夜間（起訴書誤載為96年10月
    24日24時前某時之夜間），前往雲林縣虎尾鎮○○里○○路
    6 之49號丙○○住處，由林家俊在該住處圍牆外把風，乙○
    則翻越該住處圍牆後，再打開該住處未上鎖之窗戶，踰越該
    項安全設備，無故侵入丙○○住處，而竊取丙○○所有之咖
    啡色皮包1 只（內有現金1000餘元、鑰匙1 串、大門遙控器
    、身分證1 張、自然人憑證2 張、汽、機車駕駛執照各1 張
    、提款卡1 張、信用卡2 張、IC健保卡3 張等物）得手。嗣
    竊取之現金1 千餘元由乙○及林家俊平分花用，至其餘竊得
    之物品則由林家俊保管。
    嗣於96年11月3 日下午2 時5 分許，為警在雲林縣土庫鎮興
    新里下店8 號林家俊住處，查獲上開甲○○失竊之土地銀行
    金融卡（卡號：0000 000000000000 號）1 張、丙○○失竊
    之咖啡色皮包1 只、身分證1 張、自然人憑證2 張、汽、機
    車駕駛執照各1 張、IC健保卡3 張等物，其後於同日下午3
    時10分許，林家俊復帶同警方至雲林縣虎尾鎮○○里○○○○路148 號前，起獲上開丁○○失竊之車牌號碼M3K-883 號
    重型機車，因而獲悉上情。
二、案經丁○○、丙○○訴由雲林縣警察局虎尾分局報告臺灣雲
    林地方法院檢察署檢察官偵查起訴。
    理  由
壹、程序方面：
一、按刑事訴訟法第1 條第1 項規定：「犯罪，非依本法或其他
    法律所定之訴訟程式，不得追訴、處罰。」第2 項規定：「
    現役軍人之犯罪，除犯軍法應受軍事裁判者外，仍應依本法
    追訴、處罰。」而軍事審判法即為刑事訴訟法之特別法，依
    軍事審判法第1 條第1 項之規定：「現役軍人犯陸海空軍刑
    法或其特別法之罪，依本法之規定追訴審判之，其在戰時犯
    陸海空軍刑法或其特別法以外之罪者，亦同。」顯見立法機
    關認為在「法治國原則」下，軍事審判之範圍應有所抑制。
    是在承平時期，以現役軍人犯陸海空軍刑法或其特別法之罪
    者為限，始得依軍事審判法之規定追訴審判之；如所犯為陸
    海空軍刑法或其特別法以外之罪，法既無得由軍法機關依軍
    事審判法之規定追訴審判之明文，揆諸上開說明，自應由司
    法機關依刑事訴訟法之規定追訴處罰，其理至明，最高法院
    95年臺非字第122 號判決意旨可資參照。
二、查被告乙○於96年12月12日入伍，於97年12月8 日退伍，有
    個人兵籍資料查詢結果1 份附卷可考（見本院卷第12頁），
    是被告於犯本件竊盜各罪時，為現役軍人，惟查其所涉犯各
    罪，分別係刑法第320 條第1 項之普通竊盜罪，或同法第32
    1 條第1 項第1 款、第2 款之夜間侵入住宅、踰越牆垣及安
    全設備竊盜罪，均非陸海空軍刑法或其特別法之罪，揆諸前
    開法律規定及最高法院判決意旨，自應由司法機關依照刑事
    訴訟法之規定追訴處罰，合先敘明。
三、按除簡式審判程序、簡易程序及刑事訴訟法第376 條第1 款
    、第2 款所列之罪之案件外，第一審應行合議審判，刑事訴
    訟法第284 條之1 定有明文。本件被告所犯竊盜各罪，均屬
    刑事訴訟法第376 條第2 款所列之罪之案件，依同法第284
    條之1 規定，第一審自毋庸行合議審判，合先敘明。
四、證據能力方面：
    按被告以外之人於審判外陳述，雖不符刑事訴訟法第159 條
    之1 至之4 之規定，而經當事人於審判程序同意作為證據，
    法院審酌該言詞陳述或書面陳述作成時情況，認為適當者，
    亦得為證據；當事人、代理人或辯護人於法院調查證據時，
    知有同法第159 條第1 項不得為證據之情形，而未於言詞辯
    論終結前聲明異議者，視為有前項之同意，同法第159 條之
    5 定有明文。本件檢察官所舉所有書面及言詞陳述之證據能
    力，業經被告於本院行審理程序時表明同意作為證據，本院
    審酌該等供述證據之取得過程並無瑕疵，與本件待證事實間
    復具有相當之關聯性，以之為本件證據尚無不當，自得採為
    證據。
貳、實體方面：
一、認定犯罪事實所憑之證據及理由：
    前揭犯罪事實(一)至(三)，業據被告於警詢、檢察官偵訊及本院
    審理時坦承不諱，核與證人即同案被告林家俊、證人即被害
    人甲○○、證人即告訴人丁○○、丙○○於警詢證述之情節
    相符，並有雲林縣警察局虎尾分局搜索扣押筆錄1 份、贓物
    認領保管單3 紙、失車紀錄、雲林縣警察局虎尾分局東屯派
    出所受理刑事案件報案三聯單各1 紙附卷可稽，足認被告自
    白與事實相符，自可採信，均應依法論科。
二、論罪科刑：
  (一)核被告就前揭犯罪事實(一)、(二)所為，均係犯刑法第320 條第
    1 項之普通竊盜罪。
  (二)按刑法第321 條第1 項第2 款規定將「門扇」、「牆垣」、
    「其他安全設備」並列。則所謂「門扇」應專指門戶而言，
    指分隔住宅或建築物內外之出入口大門而言。而所謂「其他
    安全設備」，指門扇、牆垣以外，依社會通常觀念足認為防
    盜之一切設備者，即屬相當，最高法院25年上字第4168號判
    例可資參照。查本件被告於前揭犯罪事實(三)所踰越之窗戶，
    具有防閑之效用，依社會通常之觀念，乃維護安全之防盜設
    備，自屬同條文規定之安全設備無疑，故被告於夜間翻越圍
    牆、踰越窗戶，侵入被害人丙○○住處竊盜，核其就前揭犯
    罪事實(三)所為，係犯刑法第321 條第1 項第1 款、第2 款之
    夜間侵入住宅、踰越牆垣及安全設備竊盜罪。又起訴事實雖
    未敘及犯罪事實(三)被告踰越牆垣及安全設備竊盜之犯行，然
    該部分事實與已起訴之夜間侵入住宅竊盜事實有實質上一罪
    關係，自為起訴效力所及，是基於審判不可分原則，本院應
    併予審究，附此敘明。
  (三)被告與同案共犯林家俊就前開犯罪事實(一)至(三)之竊盜犯行，
    均有犯意聯絡及行為分擔，應分別論以共同正犯。
  (四)被告所犯上開3 罪間，犯意各別，行為互殊，應予分論併罰
    。
  (五)被告有如前開事實欄所載之前科紀錄，甫於96年5 月29日易
    科罰金執行完畢，有臺灣高等法院被告前案紀錄表1 份在卷
    可稽，其受徒刑之執行完畢後，5 年以內故意再犯本件有期
    徒刑以上之各罪，為累犯，均應依刑法第47條第1 項規定各
    加重其刑。
  (六)本院審酌被告有恐嚇前科，有前開被告前案紀錄表1 份在卷
    可憑，素行不佳，且其年輕力盛，竟不思勞力賺取金錢，恣
    意與他人共同竊取他人財物3 次，造成被害人蒙受損失，法
    紀觀念顯然淡薄，惟念及其僅國中畢業，智識程度不高，且
    於犯後坦承犯行，尚知悔悟，及其犯罪之動機、目的、手段
    、所生危害等一切情狀，分別量處如主文所示之刑，並定應
    執行之刑，以示懲儆。
  (七)至被告與林家俊共同行竊丁○○所有機車使用之鑰匙1 支，
    係林家俊所有，業經被告於本院審理時供承在卷（見本院卷
    第48頁背面），雖未扣案，惟無法證明業已滅失，依共犯連
    帶沒收理論，爰依刑法第38條第1 項第2 款規定，於前揭犯
    罪事實(二)竊盜罪刑項下宣告沒收之。
參、適用之法律：
  (一)刑事訴訟法第284條之1前段、第299 條第1 項前段。
  (二)刑法第28條、第320 條第1 項、第321 條第1 項第1 款、第
    2 款、第47條第1 項、第51條第5 款、第38條第1 項第2 款
    。
  (三)刑法施行法第1條之1。
本案經檢察官江柏青到庭執行職務。
中    華    民    國    98    年    3     月    31    日
                  刑事第六庭  法  官  黃楹榆
以上正本證明與原本無異
如不服本判決，應於判決送達後10日內，向本院提出上訴狀（須
附繕本）。
                              書記官  李雅怡
中    華    民    國    98    年    3     月    31    日
附錄本案論罪科刑法條全文：
刑法第320 條
意圖為自己或第3 人不法之所有，而竊取他人之動產者，為竊盜
罪，處5 年以下有期徒刑、拘役或5 百元以下罰金。
意圖為自己或第3 人不法之利益，而竊佔他人之不動產者，依前
項之規定處斷。
前2項之未遂犯罰之。
刑法第321 條
犯竊盜罪而有左列情形之一者，處6 月以上、5 年以下有期徒刑
：
  一、於夜間侵入住宅或有人居住之建築物、船艦或隱匿其內而
      犯之者。
  二、毀越門扇、牆垣或其他安全設備而犯之者。
  三、攜帶兇器而犯之者。
  四、結夥三人以上而犯之者。
  五、乘火災、水災或其他災害之際而犯之者。
  六、在車站或埠頭而犯之者。
前項之未遂犯罰之。


司法院資訊處製作；財團法人民間司法改革基金會備份。
